【裁判字號】    89,台非,29
【裁判日期】    890120
【裁判案由】    妨害公務
【裁判全文】
最高法院刑事判決                                  八十九年度台非字第二九號
    上訴人  最高法院檢察署檢察總長
    被  告  甲○○
右上訴人因被告妨害公務案件，對於台灣高等法院高雄分院中華民國八十七年七月九
日第二審確定判決（八十七年度上易字第一四七五號，起訴案號：台灣高雄地方法院
檢察署八十七年度偵字第五二三一號），認為部分違法，提起非常上訴，本院判決如
左：
    主  文
原判決及第一審判決關於違背法令部分撤銷。
    理  由
非常上訴理由稱：「按判決不適用法則或適用法則不當者，為違背法令，刑事訴訟法
第三百七十八條定有明文。又牽連犯必須二個以上之行為有方法與結果關係，始足構
成，亦即必須以犯一罪之方法行為犯他罪，或以犯一罪之結果行為犯他罪，方有牽連
關係之可言。又認定牽連關係存在，應參酌行為時客觀事實以為決定；換言之，必須
客觀上認其方法或結果行為，與犯罪之目的行為，有不可分離之直接密切關係，始克
成立（最高法院七十三年台上字第五四四六號、七十九年台上字第五四七號判例參照
）。本件第一審判決認定被告甲○○於民國八十七年三月一日上午五時三十分許，搭
乘陳榮琳駕駛之Ｅ八－七七三號計程車，因酒後認陳榮琳服務態度不佳，且向陳榮琳
質問時，認陳榮琳不願回答，乃以加害身體之事，向陳榮琳恐嚇稱：『你再不回答，
我就拿槍噴你。』等語，使陳榮琳心生畏懼，致生危害於陳榮琳身體之安全。陳榮琳
乃駕車搭載甲○○駛往高雄市政府警察局三民第一分局長明派出所報案。甲○○到達
長明派出所後，另行起意向當場執行職務之警員吳光陸『他媽的屄』等多次，並於
吳光陸對於甲○○依法執行逮捕職務時，出手推擠吳光陸而施以強暴等事實。而認被
告所為係犯刑法第一百三十五條第一項妨害公務罪、同法第一百四十條第一項前段之
侮辱公務員罪及同法第三百零五條恐嚇危害安全罪。並以所犯前開二項妨害公務罪間
，有方法結果之牽連關係，應依刑法第五十五條之規定以較重之刑法第一百三十五條
第一項之罪處斷。惟本件被告甲○○對於正執行職務之警員辱『他媽的屄』等語後
，再出手推擠警員施以強暴。乃係先為侮辱之行為，再以推擠之強暴方法妨害公務；
侮辱公務員之行為並非妨害公務行為之方法，妨害公務亦非侮辱公務員之當然結果。
且客觀上侮辱公務員與妨害公務間亦非有不可分離之直接密切關係，揆諸上開判例意
旨，被告所為上開二罪間，應無方法結果之牽連關係可言，第一審法院未予分論併罰
，而依牽連關係從重論被告以刑法第一百三十五條第一項妨害公務罪，自有適用法則
不當之違法。原判決不察，竟維持該第一審之判決，駁回被告之上訴，自有違誤。案
經確定。爰依刑事訴訟法第四百四十一條、第四百四十三條提起非常上訴，以資糾正
。」
本院按判決不適用法則或適用不當者，為違背法令，刑事訴訟法第三百七十八條定有
明文。又刑法第五十五條後段規定「犯一罪而其方法或結果之行為犯他罪名者」，學
說上稱為牽連犯，係指行為者意念中祇欲犯某罪，而其實施犯罪之方法，或其實施犯
罪之結果，觸犯行為人目的行為以外之其他罪名而言。牽連犯之數行為間，有無方法
或結果行為與目的行為之牽連關係存在，應參酌行為時客觀的事實以為決定，即數行
為之間，其犯意應連貫外，如在客觀上認其方法或結果行為，與犯罪之目的行為，有
不可分離之直接密切之關係，始為牽連犯。本件依原判決認定之事實，被告甲○○於
民國八十七年三月一日上午五時三十分許，搭乘陳榮琳駕駛之計程車，因酒後認陳榮
琳服務態度不佳，且對其質問不予回答，乃以言語恐嚇陳榮琳，嗣於陳榮琳將車駛至
警所報案時，被告另行起意對執行職務之警員吳光陸當場辱罵，復於吳光陸依法對其
執行逮捕職務時，出手推擠施以強暴等情，被告既係於侮辱執行職務之公務員後，因
警員吳光陸予以逮捕，始又出手推擠施以強暴，而為另一妨害公務行為，其前後二次
妨害公務犯行間，客觀上難認有不可分離之直接密切關係；被告所犯該二罪，犯意各
別，彼此間又無目的行為與方法或結果行為關係，自非牽連犯。第一審判決就被告此
部分犯行，依刑法第一百四十條第一項前段及第一百三十五條第一項論罪，並以二罪
間有牽連犯關係，依刑法第五十五條之規定，從較重之刑法第一百三十五條第一項之
罪處斷，依首揭說明，自非適法。原判決未予糾正，仍予維持，駁回被告在第二審之
上訴，就上開部分同有適用法則不當之違法。案經確定，非常上訴意旨執以指摘，洵
有理由。惟原判決及第一審判決此部分尚非不利於被告，應僅將其違背法令部分撤銷
，以資糾正。
據上論結，應依刑事訴訟法第四百四十七條第一項第一款前段，判決如主文。
中      華      民      國    八十九    年      一      月     二十     日
                              最高法院刑事第十庭
                                  審判長法官  曾  有  田
                                        法官  陳  宗  鎮
                                        法官  劉  介  民
                                        法官  孫  增  同
                                        法官  楊  商  江
      右正本證明與原本無異
                                              書  記  官
中      華      民      國    八十九    年      一      月    二十六    日


司法院資訊處製作；財團法人民間司法改革基金會備份。
